臺灣士林地方法院刑事判決
111年度侵訴字第9號
公  訴  人  臺灣士林地方檢察署檢察官
被      告  伍家成
選任辯護人  黃贊臣律師
上列被告因妨害性自主案件，經檢察官提起公訴（110年度偵字
第11390號），本院判決如下：
    主  文
伍家成無罪。
    理  由
一、公訴意旨略以：被告伍家成明知代號AW000-A110187 號少女
    （民國96年7月生，真實姓名、年籍詳對照表，下稱A女）係
    未滿14歲之女子，性觀念未臻成熟，並無完全之性自主同意
    能力，竟基於對未滿14歲女子為性交之犯意，於民國110年4
    月30日晚上11時許，在臺北市○○區○○路00巷00號0 樓住處臥
    房內，經A 女同意，以將手指插入A女陰道之方式，對A女為
    性交行為1次得逞。嗣經A女報警處理，始查悉上情。因認被
    告涉犯刑法第227條第1項對於未滿14歲之女子為性交罪嫌等
    語。
二、司法機關所製作必須公示之文書，不得揭露性侵害被害人之
    姓名、出生年月日、住居所及其他足資識別被害人身分之資
    訊，性侵害犯罪防治法第12條第2項定有明文。而所謂其他
    足資識別被害人身分之資訊，包括被害人照片或影像、聲音
    、住址、親屬姓名或其關係、就讀學校與班級或工作場所等
    個人基本資料。本案被告係涉犯性侵害犯罪防治法第2條第1
    項所列舉之性侵害犯罪，依上揭規定，自不得揭露被害人A
    女之真實姓名、年籍等身分相關資訊。
三、按犯罪事實應依證據認定之，無證據不得認定犯罪事實；又
    不能證明被告犯罪者，應諭知無罪之判決，刑事訴訟法第15
    4條第2項、第301條第1項分別定有明文。而認定不利於被告
    之事實，須依積極證據，茍積極之證據本身存有瑕疵而不足
    為不利於被告事實之認定，即應為有利於被告之認定，更不
    必有何有利之證據；且刑事訴訟法上所謂認定犯罪事實之積
    極證據，係指適合於被告犯罪事實之認定之積極證據而言，
    雖不以直接證據為限，間接證據亦包括在內，然而無論直接
    或間接證據，其為訴訟上之證明，須於通常一般之人均不致
    有所懷疑，而得確信其為真實之程度者，始得據為有罪之認
    定，倘其證明尚未達到此一程度，而有合理之懷疑存在時，
    自不能以推測或擬制之方法，以為有罪裁判之基礎（最高法
    院著有30年上字第816號、29年上字第3105號、76年台上字
    第4986號、40年台上字第86號判決意旨參照）。次按被害人
    係被告以外之人，就被害經過所為之陳述，本質上固屬證人
    ，然其目的在於使被告受刑事訴追處罰，與被告處於絕對相
    反之立場，所為陳述或不免渲染、誇大，而有所偏頗，其證
    明力顯較與被告無利害關係之一般證人之陳述為薄弱，為免
    過於偏重被害人之指證，有害於真實發現及被告人權保障，
    基於刑事訴訟法推定被告無罪及嚴格證明法則，被害人陳述
    與被告自白之證明力類同，均應有所限制。亦即被害人陳述
    不得做有罪判決之唯一證據，須其陳述並無瑕疵，且就其他
    方面調查，有補強證據證明確與事實相符，始得採為被告論
    罪科刑之基礎。所謂無瑕疵，係指被害人所為不利被告之陳
    述，與社會上之一般生活經驗或卷附其他客觀事證並無矛盾
    而言。又所稱補強證據，固不以證明犯罪構成要件之全部事
    實為必要，但以與被害人指述具有相當之關聯性為前提，並
    與被害人之指證相互印證，綜合判斷，已達於使一般之人均
    不有所懷疑，而得確信其為真實之程度而言（最高法院104
    年度台上字第1162號判決意旨參照）。末按刑事訴訟法第16
    1條第1項規定：檢察官就被告犯罪事實，應負舉證責任，並
    指出證明之方法。因此，檢察官對於起訴之犯罪事實，應負
    提出證據及說服之實質舉證責任。倘其所提出之證據，不足
    為被告有罪之積極證明，或其闡明之證明方法，無從說服法
    官以形成被告有罪之心證，基於無罪推定之原則，自應為被
    告無罪判決之諭知（最高法院92年台上字第128號判決意旨
    參照）。
四、公訴意旨認被告涉有前揭刑法第227條第1項罪嫌，無非係以
    被告於警詢、偵查中之供述、A女於偵查中之證述、性侵害
    案件驗證同意書、疑似性侵害案件證物採集單、受理疑似性
    侵害事件驗傷診斷書等件為其主要論據。
五、訊據被告固坦承其有於上揭時、地，經A女同意，以手指插
    入A女陰道，然堅詞否認有何與未滿14歲女子為性交行為等
    犯行，辯稱：我不知道A未滿16歲，我和A女是在網路遊戲軟
    體上認識，我認為A女應該已經滿16歲等語；辯護人則為被
    告辯護稱：被告主觀上所知A女年滿16歲，無主觀犯意等語
    。
六、經查：
（一）A女係未滿14歲之女子，被告於110年4月30日23時許，在
      臺北市○○區○○路00巷00號0樓住處臥房內，經A女同意，以
      將手指插入A女陰道之方式，對A女為性交行為等情，業據
      被告於警詢、偵查、本院準備程序及審理時坦認屬實（臺
      灣士林地方檢察署110年度偵字第11390號卷【下稱偵卷】
      第17至23、127至133頁，111年度審侵訴字第5號卷【下稱
      審查卷】第35至37頁，本院111年度侵訴字第9號卷【下稱
      侵訴卷】第29至36、61至78頁），核與證人即被害人A女
      於偵查及本院審理時所為證述（偵卷第43至49頁，侵訴卷
      第62至77頁）大致相符，復有性侵害案件驗證同意書、疑
      似性侵害案件證物採集單、受理疑似性侵害事件驗傷診斷
      書在卷可參（偵卷第73至77、81至85頁），此部分事實，
      堪以認定。
（二）證人A女於警詢時僅證稱：（對方知不知道你的年齡？）
      知道，我跟他講等語（他字卷第31頁），於本院審理時證
      稱：（你在檢察官偵訊時稱被告知道你的年齡，你有告訴
      被告，你當時是如何跟被告講？）當時被告問我幾歲，我
      就跟被告講我還在讀國中。（有無說是讀國中幾年級？）
      有說是讀國中三年級。（你有無跟被告說你是幾年出生的
      ？）他沒有問這個，我不記得了。…（你告訴被告你念國
      中三年級，當時是在被告的房內時被告問你的嗎？）在跟
      被告講電話的時候。（是在之前被告要約你出來、以LINE
      通話的時候，你說你國中三年級？）對。（是什麼樣情況
      你跟被告提到你的年紀或學生身分？）我不記得。（你為
      何會跟被告講到你的年紀？）聊天。（你如何跟被告說的
      ？）印象中是被告問我的年紀。（被告問你的年紀，你如
      何回答被告？）應該是說我讀國中三年級。（你們這個聊
      天，是以何方式聊天？）以LINE的電話聊天。（是否記得
      是哪一天？）不記得。（你何時跟被告說你是中輟生？）
      不記得。（是否是同一次的聊天？）應該是。（你跟被告
      說你讀國中三年級，你是中輟生，被告有何反應？）不記
      得。（4月30日你與被告LINE對話約出門見面，你為何會
      跟被告提到你就讀國中、是中輟？為何會聊到這個話題？
      ）就突然聊到等語（侵訴卷第62至77頁）。證人A女上開
      證述，就其究竟是於何時告知被告其年齡，或稱不記得，
      或稱於110年4月30日被告與其相約見面時，另就其告知被
      告其真實年齡之過程、被告之反應，均表示不記得，則A
      女所述，非無瑕疵可指。
（三）且依照前述說明，不能僅以被害人證述作為唯一證據，仍
      須調查其他證據以察其是否與事實相符，故除被害人之證
      述外，尚須有其他補強證據資以補強被害人之證言，方得
      作為對被告論罪之依據。然公訴意旨所憑之疑似性侵害案
      件證物採集單、受理疑似性侵害事件驗傷診斷書等證據，
      僅屬A女接受疑似性侵害案件驗傷診斷採證情形及診斷結
      果之證明，無從佐證A女上開證述屬實。
（四）此外，A女本院審理時證稱：（你們是在網路遊戲狼人殺
      認識？）是。（該遊戲下載年齡限制是17歲，有無意見？
      ）我知道該遊戲下載年齡是17歲，對此無意見等語（見侵
      訴卷第68頁）。核與被告供述其與A女是在狼人殺網路遊
      戲軟體上認識並相約碰面之情相符（偵卷第17至22、127
      至133頁）。被告與A女既是透過上述網路遊戲軟體結識、
      相約碰面，且依A女所述，該軟體確實存有17歲才能下載
      之年齡限制，則被告透過該遊戲軟體認識A女，是否確已
      知悉或可預見A女為未滿16歲之人，尚非無疑。
（五）又參酌A女之社群軟體Instagram、Facebook擷圖（偵卷第
      169至181頁），可見A女於本件案發之前，於社群軟體Ins
      tagram、Facebook曾上傳之照片，有A女抽紙菸、電子菸
      、騎乘機車出遊之照片，且照片中可見A女有化妝、塗抹
      指甲油之情形。而依A女於本院審理時證稱：上開照片中
      的紙菸及電子菸，是我自己買的。照片上我有化妝及擦指
      甲油。我買菸的地方很多，通常去便利商店，我跟店員說
      我要一包涼菸，店員就拿給我、結帳，店員沒有詢問我有
      無滿18歲等語（侵訴卷第62至77頁），可知A女於本件案
      發前，即有抽菸、騎乘機車等應年滿18歲方得為之行為，
      且其有化妝、塗抹指甲油，外表、裝扮有超齡之情形，即
      便超商店員亦無從辨認其為未滿18歲之人而販售其菸品，
      足見A女並無明顯使人一望即知未滿16歲或屬國中學生之
      情形。況A女於案發當時處於中輟，故是於平日與被告碰
      面，此據A女於於本院審理時證述明確（侵訴卷第75頁）
      ，衡情乍看A女是否即可明顯區別其與年滿16歲之年輕學
      子有所不同，亦非無疑。是由A女之行為舉止、穿著、裝
      扮，實難逕認被告見到A女時，已可辨識A女係未滿16歲之
      人。故被告辯稱其不知道A女未滿16歲等語，尚非全然無
      據。
七、綜上所述，本件A女之證詞非無瑕疵可指，且檢察官所舉其
    他證據，均不足以擔保被害人就被告知悉其年齡之證述確有
    相當之真實性，在無其他補強證據之情形下，被害人證詞之
    證明力尚有疑問，且查無其他證據足以佐證被告主觀確實知
    悉A女未滿16歲。從而，被告是否有公訴意旨所指犯行，容
    有合理之懷疑存在，而未達於有罪之確信度，自屬不能證明
    被告犯罪，依照前述規定及說明，應為被告無罪之諭知。
據上論斷，應依刑事訴訟法第301條第1項，判決如主文。
本案經檢察官李美金提起公訴，檢察官李清友、謝榮林到庭執行
職務。
中　　華　　民　　國　　111 　年　　11　　月　　8 　　日
                  刑事第二庭審判長法　官　楊秀枝
                                  法　官　鄭欣怡
                                  法　官　謝當颺
以上正本證明與原本無異。
如不服本判決，應於判決送達後20日內向本院提出上訴書狀，並
應敘述具體理由；其未敘述上訴理由者，應於上訴期間屆滿後20
日內向本院補提理由書均須按他造當事人之人數附繕本 ，「切
勿逕送上級法院」。告訴人或被害人如對於本判決不服者，應具
備理由請求檢察官上訴，其上訴期間之計算係以檢察官判決正本
送達之日期為準。因疫情而遲誤不變期間，得向法院聲請回復原
狀。
　　　　　　　　　　　　　　　　　書記官  郭如君
中　　華　　民　　國　　111 　年　　11　　月　　10　　日